【裁判字號】    89,易,3838
【裁判日期】    900702
【裁判案由】    詐欺
【裁判全文】
臺灣高雄地方法院刑事判決                        八十九年度易字第三八三八號
    公  訴  人  臺灣高雄地方法院檢察署檢察官
    被      告  乙○○
右列被告因詐欺案件，經檢察官提起公訴（八十八年度偵字第二八一三二號、八十九
年度偵字第一一六三一號），本院判決如左：
    主  文
乙○○意圖為自己不法之所有，以詐術使人將本人之物交付，處有期徒刑月，如易
科罰金，以佰元折算壹日。又意圖為自己不法之所有，以詐術使人將本人之物交付
，處有期徒刑陸月，如易科罰金，以佰元折算壹日。應執行有期徒刑捌月，如易科
罰金，以佰元折算壹日。
    事  實
一、乙○○於民國八十七年四月間召集互助會，採外標制，一會一萬元，每個月開標
    一次，因有會員不願繼續跟會或得標後未正常繳交會款，乙○○支付會款能力發
    生困難，竟意圖為自己不法之所有，分別於八十七年七月、八月，在高雄市○○
    區○○街一九巷七二弄六九號丙○○住處，向丙○○謊稱有人要賣會，要丙○○買下，且願將小孩繼續讓丙○○擔任保姆，使其有固定收入，丙○○不疑有詐
    ，乃同意加入二會，嗣上開互助會於八十七年十月間止會，丙○○發現會員所有
    之互助會會員名單各異，且乙○○拒不將所欠會款十五萬六千二百元返還丙○○
    ，亦未讓丙○○繼續擔任保姆工作，至此始知受騙。又乙○○另意圖為自己不法
    之所有，於八十八年十一月間，向甲○○佯稱其欲盤頂設於高雄縣橋頭鄉○○村
    ○○路二四四巷十七號之美的托兒所，計有五個合夥人，一股出資四十萬元，實
    則盤讓費用僅一百萬元，乙○○出資二十萬元，別無其他出資者，甲○○不疑有
    他，即分別於八十八年十二月三日、八十八年十二月八日各出資四十萬元，在高
    雄市楠梓郵局交給乙○○，以八十萬元買下二股，詎乙○○取得前開款項後，並
    未依約盤得該托兒所，卻將款項挪作其所負責之愛得堡幼稚園之教師薪資、教材
    費、直銷事業損失等用途，經甲○○多次催討，仍拒不返還該八十萬元，甲○○
    至此始知受騙。
二、案經丙○○、甲○○訴由臺灣高雄地方法院檢察署檢察官偵查起訴。
    事  實
一、訊據被告乙○○就於前揭時地，向丙○○收取會款十二萬元，加上利息計十五萬
    六千二百元未還，互助會會員有更迭，未告知丙○○；有以盤頂托兒所為由，向
    甲○○募集八十萬元之資本，將款項挪作他用，尚未返還之事實坦承不諱，惟矢
    口否認有詐欺犯行，辯稱：因其他會員倒會，致無法依約返還會款；款項被案外
    人黃士傑拿走（嗣改稱款項挪作其所負責之愛得堡幼稚園之教師薪資、直銷事業
    損失，甲○○亦應承擔籌備費用）云云。惟查：右揭事實，業據告訴人丙○○、
    甲○○指述綦詳，並提出會員不同之互助會名單四紙、被告簽發之本票二紙、郵
    政存簿儲金簿封面一紙為證。又被告自承係因部分有會員不願繼續跟會或得標後
    未正常繳交會款，始邀丙○○入會，亦據證人即於八十七年七月十日得標後曾未
    正常繳款之之互助會會員張芳蘭到庭結證明確，顯見被告於召集丙○○入會時，
    其經濟已陷於支付困難之情況。再被告自承實際上僅其出資二十萬元，並無五位
    合夥人出資頂讓托兒所，事後又將甲○○之投資款挪作私用，拒不返還，顯見被
    告對甲○○謊稱數人合夥投資，誘甲○○出資，以達成其資金運用之目的甚明。
    至證人戊○○到庭結證：被告有付二萬元訂金要盤讓美的托兒所，後來評估不適
    宜，所以未盤成，訂金已抵賣乙○○教材費用等語，及證人即現任美的托兒所園
    長丁○○到庭結證：對於八十八年十一月間托兒所有無頂讓一事，不清楚等語，
    與被告先前對告訴人施用詐術，又挪用投資款私用等情並無影響，自難依此為被
    告有利之認定。是綜上所述，被告以向丙○○謊稱會繼續將小孩讓丙○○照顧為
    由，達其使丙○○加入互助會之目的，以向甲○○謊稱有合夥人五名、各出資四
    十萬元頂讓托兒所為由，達其取得甲○○投資款運用之目的，顯有不法所有之意
    圖，並以詐術為之，其前開辯解為圖卸刑責之詞，委無足採，本件事證已明，被
    告犯行洵堪認定。
二、核被告前開所為，係犯刑法第三百三十九條第一項之詐欺取財罪。其前後二次詐
    欺犯行，犯意各別，行為互殊，應予分論併罰，公訴人雖誤為被告係基於概括犯
    意為之，然上述犯罪事實既經公訴人起訴，本院自得審理，併此敘明。爰審酌被
    告於支付能力已陷於困窘之時，互助會會員有不願繼續跟會或得標後未正常繳交
    會款之情形，猶邀集告訴人丙○○加入互助會，事後復不願返還為報，又向告訴
    人甲○○誆稱有五人合夥、各出資四十萬元頂讓托兒所，實則僅被告出資二十萬
    元而已，惡性非輕，惟於本院審理中已清償丙○○五萬元、甲○○二十萬元，此
    有丙○○、甲○○書立之字據在卷可憑，及犯罪之動機、手段等一切情狀，分別
    量處如主文所示之刑，併諭知易科罰金之折算標準，並定其應執行之刑。又被告
    於犯罪行為後，刑法第四十一條已於九十年一月十日修正公布生效，依該條第一
    項之規定：「犯最重本刑為五年以下有期徒刑以下之刑之罪，而受六個月以下有
    期徒刑或拘役之宣告，因身體、教育、職業、家庭之關係或其他正當理由，執行
    顯有困難者，得以一元以上三元以下折算一日，易科罰金。但確因不執行所宣告
    之刑，難收矯正之效，或難以維持法秩序者，不在此限」。比較新舊法，新法規
    定較有利於被告，依刑法第二條第一項前段，應適用刑法第四十一條第一項。被
    告前雖未曾受有期徒刑以上刑之宣告，此有卷附台灣高等法院被告全國前案紀錄
    表、台灣高雄地方法院檢察署刑案資料查註紀錄表可按，惟其行為有如前所述惡
    性，又未完全清償被害人，自不宜宣告緩刑，併此敘明。
據上論斷，應依刑事訴訟法第二百九十九條第一項前段，刑法第二條第一項前段、第
三百三十九條第一項、第四十一條第一項、第五十一條第五款，罰金罰鍰提高標準條
例第一條前段、第二條，判決如主文。
中      華民      國    九十      年      七      月      二      日
                                  臺灣高雄地方法院刑事第一庭
                                      法  官   郭貞秀
右正本證明與原本無異。
如不服本判決，應於判決送達後十日內，向本院提出上訴狀。
                                書記官    黃國忠
中    華    民    國      九十      年        七      月       三       日


司法院資訊處製作；財團法人民間司法改革基金會備份。
